【裁判字號】    95,上訴,1034
【裁判日期】    950721
【裁判案由】    違反毒品危害防制條例
【裁判全文】
臺灣高等法院高雄分院刑事判決        95年度上訴字第1034號
上  訴  人  臺灣屏東地方法院檢察署檢察官
被      告  甲○○
                    現於臺灣高雄看守所羈押中
上列上訴人因被告違反毒品危害防制條例案件，不服臺灣屏東地
方法院94年度訴字第829 號中華民國95年5 月24日第一審判決（
起訴案號：臺灣屏東地方法院檢察署94年度毒偵字第345 號），
提起上訴，暨移送併案審理（臺灣板橋地方法院檢察署95年度毒
偵字第3256號），本院判決如下：
    主  文
原判決撤銷。
甲○○連續施用第一級毒品，累犯，處有期徒刑壹年陸月。扣案
之第一級毒品海洛因壹包（淨重零點貳零公克，空包裝重零點捌
陸公克）、殘留有海洛因成分之殘渣袋拾伍只，均沒收銷燬之；
扣案之中型空夾鏈袋拾柒只、小型鏈夾袋包，均沒收。
    事  實
一、甲○○前於民國92年間因施用毒品案件，經臺灣桃園地方法
    院判處應執行刑有期徒刑1 年確定，於94年10月11日縮刑假
    釋出監並交付保護管束，於94年10月23日交付保護管束期滿
    執行完畢。又於91年間因施用毒品案件，經臺灣彰化地方法
    院裁定送觀察、勒戒，後因無繼續施用毒品傾向，於91年6
    月14日釋放出所，並經臺灣彰化地方法院檢察署檢察官於91
    年6 月14日以91年度毒偵字第697 號為不起訴處分確定；再
    於92年間再因施用毒品案件，經臺灣桃園地方法院裁定送觀
    察、勒戒，認有繼續施用毒品傾向，再裁定令入戒治處所施
    以強制戒治1 年，後於93年1 月9 日因毒品危害防制條例修
    正而釋放出所。
二、甲○○猶不知警惕，於上開觀察、勒戒執行完畢釋放後5 年
    內，復基於施用第一級毒品海洛因之概括犯意，自93年5 月
    間某日起至95年4 月21日下午8 時許止，連續在其位於臺北
    縣新莊市○○路897 號2 樓之1 號租屋等處，以將第一級毒
    品海洛因摻入香菸內點燃施用之方式，平均每日施用1 次，
    而施用第一級毒品海洛因多次。嗣分別於：93年11月17日
    （起訴書、原審判決書均誤載為94年11月17日）上午1 時許
    ，在上開中正路897 號2 樓之1 號處為警查獲，並扣得其所
    有第一級毒品海洛因1 包（淨重0.20公克，空包裝重0.86公
    克）、殘留有海洛因成分之殘渣袋15只，及其所有預備供施
    用分裝海洛因用中型空夾鏈袋17只、小型鏈夾袋3 包；95
    年4 月21日下午10時15分許，在臺北縣泰山鄉○○街14之1
    號13樓為警查獲。
三、案經臺北市政府警察局內湖分局報告臺灣板橋地方法院檢察
    署檢察官呈請臺灣高等法院檢察署檢察長令轉臺灣屏東地方
    法院檢察署檢察官偵查起訴，暨移送本院併案審理。
    理  由
一、程序方面─
    本件被告甲○○（以下簡稱被告）所犯係死刑、無期徒刑、
    最輕本刑為3 年以上有期徒刑以外之罪，其就被訴事實為有
    罪之陳述，經法官告知簡式審判程序之旨，並聽取公訴人、
    被告之意見後，本院認為適宜進行簡式審判程序審理，合先
    敘明。
二、認定犯罪事實所憑證據及理由─
  (一)上開犯罪事實，有被告於93年11月17日上午1 時許、95年4
    月21日下午10時15分許，為警查獲後所採尿液，經檢驗結果
    均呈嗎啡（為海洛因代謝物）陽性反應，有台灣尖端先進生
    技醫藥股份有限公司93年11月24日AB52410 號、台灣檢驗科
    技股份有限公司95年5 月11日CH/2006/41440 號濫用藥物尿
    液檢驗報告共2 紙在卷可憑（見94核退毒偵144 號卷第2 頁
    ，95毒偵3256號卷原編頁碼第61頁）；且93年11月17日扣案
    白粉1 包，含有第一級毒品海洛因成分（淨重0.20公克，空
    包裝重0.86公克），有法務部調查局93年12月17日調科壹字
    第060009179 號鑑定通知書1 紙在卷可按（見94核退毒偵14
    4 號卷第6 頁）；又93年11月17日扣案殘渣袋15只經鑑驗，
    亦均含有第一級毒品海洛因成分，高雄醫學大學附設中和紀
    念醫院94年10月11日第9410-72 號至第9410-86 號檢驗報告
    共15紙在卷可稽（見原審卷第22至36頁）；並有93年11月17
    日扣案中型空夾鏈袋17只、小型鏈夾袋3 包可資佐證；復經
    被告於偵訊、本院一再供承不諱（見94毒偵345 號卷第18頁
    ，本院卷第33、49、50頁）。足認被告自白與事實相符，堪
    予採信。
  (二)被告前於91年間因施用毒品案件，經臺灣彰化地方法院裁定
    送觀察、勒戒，後因無繼續施用毒品傾向，於91年6 月14日
    釋放出所，並經臺灣彰化地方法院檢察署檢察官於91年6 月
    14日以91年度毒偵字第697 號為不起訴處分確定；再於92年
    間再因施用毒品案件，經臺灣桃園地方法院裁定送觀察、勒
    戒，認有繼續施用毒品傾向，再裁定令入戒治處所施以強制
    戒治1 年，後於93年1 月9 日因毒品危害防制條例修正而釋
    放出所，有臺灣高等法院被告前案紀錄表在卷可按。足證被
    告於觀察、勒戒執行完畢釋放後，5 年內再犯本件施用第一
    級毒品罪。
三、論罪及撤銷改判之理由─
  (一)按被告行為後，刑法第56條連續犯之規定，業於94年1 月7
    日修正公布刪除，並於95年7 月1 日施行，則被告之犯行，
    因行為後新法業已刪除連續犯之規定，此刪除雖非犯罪構成
    要件之變更，但顯已影響行為人刑罰之法律效果，自屬法律
    有變更，依新法第2 條第1 項規定，比較新、舊法結果，仍
    應適用較有利於被告之行為時法律即舊法論以連續犯（最高
    法院95年第8 次刑事庭會議決議參照）。
  (二)查海洛因係毒品危害防制條例第2 條第2 項第1 款所稱之第
    一級毒品，被告持以施用，核其所為，係犯同條例第10條第
    1 項施用第一級毒品罪。被告各次施用第一級毒品前持有毒
    品之行為，本應各論以持有第一級毒品之罪，惟各該次持有
    毒品之行為為其後施用毒品之行為所吸收，不各另論持有第
    一級毒品罪。被告先後多次施用第一級毒品之犯行，時間緊
    接，犯罪構成要件相同，顯係基於概括犯意反覆為之，應依
    連續犯之規定，論以一罪。公訴人雖僅就被告自93年5 月間
    某日起至93年11月16日（起訴書誤載為94年11月16日）下午
    7 、8 時許止，連續在臺北縣新莊市○○路897 號2 樓之1
    號等處，施用第一級毒品海洛因多次之犯行提起公訴，惟被
    告其餘如事實欄所載之連續施用第一級毒品犯行，與提起公
    訴部分有連續犯裁判上一罪關係，為起訴效力所及，本院自
    得併予審理。又被告前於92年間因施用毒品案件，經臺灣桃
    園地方法院判處應執行刑有期徒刑1 年確定，於94年10月11
    日縮刑假釋出監並交付保護管束，後於94年10月23日交付保
    護管束期滿執行完畢，有上開被告前案紀錄表在卷可按，其
    受有期徒刑執行完畢，5 年以內再故意犯本件有期徒刑以上
    之罪，不論依修正前之刑法第47條，或修正後之刑法第47條
    第1 項之規定，均構成累犯，對被告而言並無有利或不利之
    情形，自不生新舊法比較之問題，應逕依修正前之刑法第47
    條，論以累犯，並加重其刑。
  (三)原審認被告有施用第一級毒品犯行，予以論罪科刑，固非無
    見。惟原審未及就被告除自93年5 月間某日起至93年11月16
    日（原判決書誤載為94年11月16日）下午7 、8 時許止以外
    之如事實欄所示施用第一級毒品海洛因犯行（即移送本院併
    辦部分），一併加以審判，尚有未洽。檢察官以併案部分與
    起訴部分有裁判上一罪關係，為起訴效力所及，原審就此部
    分未及併予審究，指摘原判決不當，提起上訴，為有理由，
    自應由本院將原判決撤銷改判。
四、科刑及沒收之理由─
  (一)爰審酌被告前經觀察勒戒、強制戒治，仍未斷除毒癮，並有
    毒品前科，業如前述，又再度施用毒品，未能體悟施用毒品
    對自己、家人造成之傷害及社會之負擔，惟念其犯後尚知坦
    承犯行，態度尚稱良好等一切情狀，量處有期徒刑1 年6 月
    月，以資懲儆。
  (二)扣案海洛因1 包（淨重0.20公克，空包裝重0.86公克）為毒
    品；殘留有海洛因成分之殘渣袋15只，因其上海洛因與殘渣
    袋已無法析離，均視為毒品，均依毒品危害防制條例第18條
    第1 項前段規定，宣告沒收銷燬之。又扣案中型空夾鏈袋17
    只、小型鏈夾袋3 包，均為被告所有，業據其供明在卷（見
    93偵18726 號卷原編頁碼第103 頁），復預備供被告施用分
    裝海洛因所用之物，依刑法第38條第1 項第2 款宣告沒收。
    至於93年11月17日扣案葡萄糖1 包，雖為被告所有，惟本件
    被告係以將海洛因摻入香菸內施用之方式，業如前述，衡情
    當無使用該葡萄糖之必要；另於95年4 月21日扣案海洛因5
    包、分裝杓4 支、針筒1 支、殘渣袋7 只、香煙1 支、電子
    秤1 個、甲基安非他命6 包、吸食器2個 ，被告均否認為其
    所有（見95毒偵3256號卷原編頁碼第55頁），復與被告本件
    犯行無涉，自均不予宣告沒收，均併此說明。
五、被告於95年4 月21日下午10時15分許為警查獲後所採尿液，
    另檢出甲基安非他命陽性反應，有上開濫用藥物尿液檢驗報
    告可憑。惟被告另涉此部分犯嫌，與本件無裁判上一罪關係
    ，自應由檢察官另行依法辦理，併此說明。
六、適用之法律─
  (一)刑事訴訟法第369 條第1 項前段、第364 條、第299 條第1
    項前段。
  (二)毒品危害防制條例第10條第1 項、第18條第1 項前段。
  (三)刑法第2 條第1 項前段、第11條前段、第38條第1 項第2 款
    ，修正前刑法第47條、第56條。
本案經檢察官姜麗儒到庭執行職務。
中    華    民    國    95    年    7     月    21    日
                  刑事第七庭    審判長法  官  莊飛宗
                                      法  官  黃憲文
                                      法  官  曾逸誠
以上正本證明與原本無異。
如不服本判決應於收受本判決後10日內向本院提出上訴書狀，其
未敘述上訴理由者，並得於提起上訴後10日內向本院補提理由書
狀（均須按他造當事人之人數附繕本）「切勿逕送上級法院」。
中    華    民    國    95    年    7     月    21    日
                                      書記官  黃富美
附錄本判決論罪科刑法條：
毒品危害防制條例第10條第1 項：
施用第一級毒品者，處6 月以上5 年以下有期徒刑。


司法院資訊處製作；財團法人民間司法改革基金會備份。
